臺灣新竹地方法院刑事判決　　　　　　　100年度易字第228號
公　訴　人　臺灣新竹地方法院檢察署檢察官
被　　　告　戴政帝
上列被告因竊盜案件，經檢察官提起公訴（99年度偵字第8709號
），本院判決如下：
    主  文
戴政帝犯踰越門扇竊盜罪，處有期徒刑柒月。
    事  實
一、戴政帝意圖為自己不法之所有，於民國99年9 月28日6 至8
    時許，駕駛其所有車牌號碼3612─KW號自用小貨車停放在新
    竹縣關西鎮○○○路2 號之國立關西高級中學（下稱關西高
    中）加工科西側大門圍牆邊（面臨大德街），趁無人注意之
    際，伸手踰越該校加工科西側圍牆間之鐵門縫隙，陸續竊取
    關西高中所有之鐵製水溝蓋10餘塊（價值約新臺幣1 萬元）
    ，搬運到前揭自用小貨車上，得手後旋即駕車離去。嗣經劉
    文燕目擊並記下該自用小貨車車牌號碼後告知關西高中警衛
    由關西高中總務處庶務組長黃新棟報警處理，始循線查悉上
    情。
二、案經新竹縣政府警察局新埔分局報告臺灣新竹地方法院檢察
    署檢察官偵查起訴。
    理  由
壹、程序部分：
一、起訴書雖記載被告所犯法條為刑法第320 條第1 項之竊盜罪
    ，惟經公訴檢察官於審理時更正被告所犯法條為刑法第321
    條第1 項第2款之踰越門扇竊盜罪，先予敘明
二、按被告以外之人於審判外之言詞或書面陳述，除法律有規定
    者外，不得作為證據；又被告以外之人於審判外之陳述，雖
    不符合同法第159 條之1 至第159 條之4 之規定，但經當事
    人於審判程序同意作為證據，法院審酌該言詞陳述或書面陳
    述作成時之情況，認為適當者，亦得為證據。當事人、代理
    人或辯護人於法院調查證據時，知有第159 條第1 項不得為
    證據之情形，而未於言詞辯論終結前聲明異議者，視為有前
    項之同意，刑事訴訟法第159 條第1 項及第159 條之5 分別
    定有明文。經查，本件被告於本院準備程序中對卷內各項證
    據方法之證據能力均表示並無意見，而本院審酌被告同意援
    引作為證據，且並無證據證明係公務員違背法定程序所取得
    ，又無證據力明顯過低之情形，亦無刑事訴訟法第159 條之
    4 之顯有不可信之情況與不得作為證據之情形，又經本院審
    判期日就上開證據進行調查，並未發現有不當取供之情事，
    故認宜作為本件認定之依據，均有證據能力，核先敘明。
貳、實體部分：
一、訊之被告戴政帝固坦承於上開時間曾駕駛前揭自小貨車行經
    關西高中附近，惟矢口否認有何竊盜犯行，辯稱其僅在關西
    高中附近停下來吃早餐云云。惟查：
（一）關西高中加工科西側圍牆邊原本放置有施工剩餘之水溝蓋
      約10餘片，已堆置2 年多，於99年9 月28日上午失竊等情
      ，業據證人即關西高中總務處庶務組長黃新棟於審理時證
      述在卷（參本院卷第24-25 頁），並有失竊現場之相片2
      張附卷可稽（參偵卷第12頁），足認關西高中於99年9 月
      28日上午確有失竊水溝蓋10餘片。
（二）被告於99年9 月28日上午6 時許在關西高中側門如何自圍
      牆間之鐵門縫隙將水溝蓋一片片搬出後，先將水溝蓋放在
      貨車後方，俟無人、車經過時，再將所竊得之水溝蓋搬上
      貨車後半部後迅即駕車駛離，嗣同日上午7 、8 時許，又
      駕駛該自小貨車返回原地將稍早搬運剩餘之2 片水溝蓋放
      上貨車後駛離等情，業據目擊證人劉文燕於警詢、偵查中
      證述甚詳（參偵卷第9-11頁、第62-63 頁），且證人劉文
      燕於本院審理時並證稱：很確定被告於99年9 月28日上午
      6 時許出現在關西高中附近在搬水溝蓋，我當時站在關西
      高中側門對面，見到被告已把水溝蓋搬到關西高中側門旁
      邊準備要搬上貨車，且有搬上貨車，但未注意被告搬多少
      水溝蓋上車及貨車車號，但有明確看到被告長相與穿著，
      並未看到被告在關西高中側門邊吃早餐或打電話，我見狀
      即告訴關西高中警衛，當日上午8 時許又見到被告第二次
      回到關西高中側門搬走剩下之2 塊水溝蓋等語（參本院卷
      第26-30 頁）。其復證述：當時我站在關西高中側門對面
      路邊停放之機車旁，天色已亮，雖有近視，但有戴眼鏡，
      確認被告就是當時所看到搬水溝蓋上貨車之男子，以前未
      曾見過被告，是99年9 月28日當天第一次見到等語（參本
      院卷第32頁）。且參酌證人劉文燕於99年9 月28日下午4
      時許在被告尚未被警查獲前即已於警詢中指出竊取水溝蓋
      之男子未穿上衣，下穿綠色七分短褲，身高約160 幾公分
      （參偵卷第10頁），核與被告於警詢自承同日下午5 時許
      警察至其住處通知被告至派出所時未著上衣、下著綠色7
      分褲等語相符（參偵卷第5 頁），並有相片2 張附卷可佐
      （參偵卷16頁）。而被告自承身高約165 公分（參本院卷
      第12頁），亦與證人劉文燕於警詢所述之竊賊身高相近。
      茲證人劉文燕於警詢時所述之竊賊特徵與被告為警查獲時
      之穿著、身高均相符，堪信證人劉文燕證述竊取水溝蓋之
      男子即係被告本人，應無誤認之虞。
（三）雖依報案人即關西高中總務處庶務組長黃新棟於99年9 月
      28日下午3 時許向警方報案時指出該校警衛提供之竊賊所
      駕車輛車號為3612 -KN（參偵卷第8 頁），核與被告實際
      所駕駛3612─KW號自用小貨車不符，然亦僅有車牌號碼最
      後1 個英文字母不符，其餘4 個阿拉伯數字與第1 個英文
      字母均完全無誤。且證人劉文燕於偵訊中證稱：我努力要
      記住車號，但因怕對方看到我，所以緊張記錯車號，直到
      我報完案沿台三線騎機車看到同一人及車型一樣，就確認
      是這台車，就馬上把車號記下來等語（參偵卷第63頁）。
      其於審理時復證述：在警察局所說3612－KW自用小貨車之
      車牌號碼是傍晚時才發現，到派出所做筆錄時，我原來看
      錯號碼，警察調出那台車給我看，結果不是，在派出所做
      完筆錄後，沿著台三線碰巧又遇到，那時就確認車牌號碼
      ，又跑回派出所跟警察說我看到的車牌號碼是多少，99年
      9 月28日下午4 時許做筆錄時已經確認真正的車牌等語（
      參本院卷第33-34 頁）。則證人劉文燕雖在第一時間因緊
      張而未能記下被告所駕自小貨車完整之車牌號碼，而僅正
      確記下其中4 個阿拉伯數字及第1 個英文字母，衡之常情
      尚屬合理，況其事後復偶遇被告得以記下正確完整之車牌
      號碼，且其所記下之車牌號碼3612─KW確係自用小貨車，
      車主確係被告，亦有貨車相片2 張及車輛資料詳細報表在
      卷可憑（參偵卷第14、19頁），若非證人劉文燕的確目睹
      被告駕駛上開自小貨車行竊，其豈能將被告之特徵及所駕
      車輛等資料正確告知警方？益明證人劉文燕上開證述信而
      有徵，堪以採信。
（四）再參酌被告自承於99年9 月間使用之0000000000號行動電
      話基地台位置於99年9 月28日上午7 時33分35秒出現在關
      西鎮○○路755 號5 樓，該址即在關西高中附近，此有中
      華電信資料查詢及地圖存卷可參，（參偵卷第44-46 之1
      頁），亦與證人劉文燕於審理時所繪製目睹被告行竊之地
      點在面臨大德街之關西高圍牆邊相符（參本院卷第42頁）
      。反觀被告所繪製其在關西高中附近買早餐、吃早餐及打
      電話位置均係在關西高中另一側之台三線上（參本院卷第
      19 頁 ），不僅與其行動電話基地台位置不符，且若被告
      真係出現在關西高中臨台三線附近，該地點與加工科圍牆
      面臨之大德街恰分布於關西高中左右兩側（參本院卷第41
      頁證人黃新棟所繪製地圖），亦即台三線與大德街中間間
      隔偌大之關西高中，則證人劉文燕豈能在大德街上穿透整
      個關西高中看到身處台三線之被告？
（五）雖本件未能在被告住處查扣上開水溝蓋，然因被告行竊之
      時間係在99年9 月28日上許6 時許至8 時許間，而警員至
      被告住處查訪已在同日下午5 、6 時許，其間已經過9 個
      小時，該等水溝蓋或經被告處分而不存在，或經被告隱匿
      他處，要難僅因在被告住處未能查獲上開水溝蓋而作有利
      於被告之認定。綜上，應認被告所辯顯不足採，本件事證
      明確，被告竊盜犯行堪以認定，自應依法論科。
二、按行為後法律有變更者，適用行為時之法律。但行為後之法
    律有利於行為人者，適用最有利於行為人之法律，刑法第2
    條第1 項定有明文。查被告為本案竊盜犯行後，刑法第321
    條於100 年1 月26日修正公布，並於100 年1 月28日施行生
    效。該條文修正前規定：「犯竊盜罪而有左列情形之一者，
    處6 月以上、5 年以下有期徒刑：一、『於夜間』侵入住宅
    或有人居住之建築物、船艦或隱匿其內而犯之者。二、毀越
    門扇、牆垣或其他安全設備而犯之者。三、攜帶兇器而犯之
    者。四、結夥三人以上而犯之者。五、乘火災、水災或其他
    災害之際而犯之者。六、在車站或埠頭而犯之者。前項之未
    遂犯罰之」；修正後則規定：「竊盜罪而有下列情形之一者
    ，處六月以上、五年以下有期徒刑，『得併科新臺幣十萬元
    以下罰金』：一、侵入住宅或有人居住之建築物、船艦或隱
    匿其內而犯之者。二、毀越門扇、牆垣或其他安全設備而犯
    之者。三、攜帶兇器而犯之者。四、結夥三人以上而犯之者
    。五、乘火災、水災或其他災害之際而犯之者。六、在車站
    、埠頭、『航空站或其他供水、陸、空公眾運輸之舟、車、
    航空機內』而犯之者。前項之未遂犯罰之」，是以，刑法第
    321 條修正後之規定，相較於修正前之規定，係增訂得併科
    新台幣10萬元之處罰，且本案被告本次竊盜犯行，係踰越門
    扇竊盜，比較新、舊法之結果，修正後之法律並未較有利於
    被告，依刑法第2 條第1 項前段規定，應適用被告行為時之
    修正前刑法第321 條第1 項第2 款規定。
三、次按刑法第321 條第1 項第2 款所謂毀越門扇牆垣，係指毀
    損或超越及踰越門扇牆垣而言，被告以伸手踰越關西高中加
    工科西側圍牆間之鐵門縫隙，竊取該校所有之鐵製水溝蓋，
    所為核犯刑法第321 條第1 項第2 款之踰越門扇竊盜罪。起
    訴書雖記載被告所犯法條為刑法第320 條第1 項之竊盜罪，
    惟經公訴檢察官於審理時更正被告所犯法條為刑法第321 條
    第1 項第2 款之踰越門扇竊盜罪，本院自無庸再變更起訴法
    條，附此敘明。被告自上午6 時許起至8 時許止先後竊取關
    西高中之水溝蓋10餘塊，其時間緊接，侵害同一被害人之財
    產法益，各行為之獨立性極為薄弱，依一般社會健全觀念，
    在時間差距上，難以強行分開，在刑法評價上，以視為數個
    舉動之接續施行，合為包括之一行為予以評價，較為合理，
    應論以接續犯。爰審酌被告曾於89年間有竊盜前科，復於本
    次犯行後之100 年2 月再犯竊盜罪（參本院卷第4-5 頁所附
    之聲請簡易判決處刑書及簡易判決），正值青壯之年，不思
    以合法方式取得財物，竟貪圖一己之私利而為本件犯行，及
    其犯罪動機、目的、手段、所生危害及其品行、智識程度、
    犯罪後否認犯行等一切情狀，量處如主文所示之刑。
據上論斷，應依刑事訴訟法第299 條第1 項前段，刑法第2 條第
1 項前段、修正前刑法第321 條第1 項第2 款，判決如主文。
本案經檢察官趙佳儀到庭執行職務。
中    華    民    國   100    年    11    月    3     日
                  刑事第二庭    法  官  賴淑敏
以上正本證明與原本無異。
如不服本判決應於收受判決後10日內向本院提出上訴書狀，並應
敘述具體理由。其未敘述上訴理由者，應於上訴期間屆滿後20日
內向本院補提理由書(均須按他造當事人之人數附繕本)「切勿逕
送上級法院」。
中    華    民    國   100    年    11    月    3     日
                                書記官  劉亭筠
附錄法條：
修正前刑法第321 條（加重竊盜罪）
犯竊盜罪而有左列情形之一者，處6 月以上、5 年以下有期徒刑
：
一  於夜間侵入住宅或有人居住之建築物、船艦或隱匿其內而犯
    之者。
二  毀越門扇、牆垣或其他安全設備而犯之者。
三  攜帶兇器而犯之者。
四  結夥三人以上而犯之者。
五  乘火災、水災或其他災害之際而犯之者。
六  在車站或埠頭而犯之者。
前項之未遂犯罰之。